臺灣桃園地方法院刑事裁定            100年度撤緩字第184號
聲  請  人  臺灣桃園地方法院檢察署檢察官
受  刑  人  柯文豪
上列聲請人因受刑人違反公司法等案件（臺灣臺北地方法院99年
度簡字第3895號、4789號），聲請撤銷緩刑之宣告（100 年度執
聲字第1843號），本院裁定如下：
    主  文
聲請駁回。
    理  由
一、聲請意旨略以：受刑人柯文豪因違反公司法等案件，經臺灣
    臺北地方法院於民國99年12月27日，以99年度簡字第3895號
    、4789號判決拘役25日，緩刑2 年，並應向公庫支付新臺幣
    （下同）2 萬元，而於100 年2 月8 日確定在案。惟受刑人
    經傳喚通知無正當理由不到案，且撥打受刑人提供的聯絡電
    話亦無人接聽，亦未向國庫繳納上開判決應支付之金額，顯
    未對其前所犯罪有所悔悟，無從認原宣告緩刑得收預期效果
    ，而有執行刑罰之必要，合於刑法第75條之1 第1 項第4 款
    規定之情形，爰依刑事訴訟法第476 條之規定，聲請撤銷受
    刑人之緩刑宣告。
二、按「緩刑宣告，得斟酌情形，命犯罪行為人為下列各款事項
    ：四、向公庫支付一定之金額。」；「受緩刑之宣告而有違
    反第74條第2項第1款至第8款所定負擔情節重大者，足認原
    宣告之緩刑難收其預期效果，而有執行刑罰之必要者，得撤
    銷其宣告」，刑法第74條第2項第4款、第75條之1第1項第4
    款分別定有明文。
三、惟按違反負擔之情節是否確屬重大，仍應斟酌緩刑期間命應
    遵守事項之達成與宣告緩刑之目的而為認定，要非受緩刑宣
    告之人一有違反之情事即應撤銷該緩刑之宣告，且受緩刑宣
    告之人縱有違反負擔而情節重大者，亦應審酌其緩刑是否確
    難收其預期效果，且非執行刑罰無法達成矯正之目的，尤其
    ，刑法第74條第2項第4款之以命犯罪行為人向公庫支付一定
    之金額作為緩刑宣告之負擔，於宣告緩刑前即應考慮犯罪人
    實際之償還能力，避免流於形式，又命犯罪行為人向公庫支
    付一定之金額之負擔，依刑法第74條第4項之規定，得為民
    事強制執行之名義，即依法另有追索途徑而得以保障。權衡
    刑罰之目的在於制裁不法，而緩刑之宣告係為給予犯罪行為
    人自新之機會，受緩刑宣告者，其後若有不能履行向公庫支
    付一定金額之負擔時，應先予究明其無法履行之原因是否正
    當，或僅係推諉拖延時間（如確有支付能力，而故不給付）
    ，若確係因經濟窘困，或頓失給付能力，得否能因受緩刑宣
    告之人一時無法履行，即僅以無民事上之支付能力，即認應
    以刑罰制裁取代緩刑宣告之效果，自有詳酌之必要。再者，
    揆之刑法第75條之1第1項第4款其立法理由係以：修正條文
    第74條第2項增列法院於緩刑期間內，得命犯罪行為人於緩
    刑期內遵守之事項（例如向被害人支付相當數額、向公庫支
    付一定之金額、接受精神、心理輔導、提供義務勞務或其他
    為預防再犯之事項），明定違反該條所定事項情節重大者，
    得撤銷其緩刑宣告，以期周延。所謂「情節重大」，係指：
    受判決人顯有履行負擔之可能，而隱匿或處分其財產、故意
    不履行、無正當事由拒絕履行或顯有逃匿之虞等情事而言，
    法院撤銷緩刑與否，仍應以「足認原宣告之緩刑難收其預期
    效果，而有執行刑罰之必要」之實質要件做為審認標準。此
    外，緩刑負擔是介在執行刑罰與緩刑不執行刑罰間之「折衷
    措施」，讓受判決人承受類似於刑罰的不利益，以平衡不入
    獄服刑對被害人與社會產生之衝擊，而命向公庫支付相當金
    額之緩刑負擔，性質上並非如同民事損害賠償在於完全消彌
    其所造成之損害，刑事犯罪對國家及全體人民、公共秩序之
    侵害亦無法僅以命犯罪人支付相當金額即可回復，宣告緩刑
    負擔乃為貫徹非機構性處遇精神，並使犯罪人對過去之不法
    行為補償，於符合上開法定要件下，法院認暫不執行為適當
    者，得宣告緩刑外並命為一定負擔，非謂僅受判決人一旦未
    履行負擔，法院即可遽認違反所定負擔而情節重大，否則對
    經濟弱勢之犯罪人而言，緩刑宣告之效果與未宣告之結果相
    去不遠。
四、經查：
（一）受刑人柯文豪前因違反公司法等案件，經臺灣臺北地方法
      院於99年12月27日，以99年度簡字第3895號、4789號判決
      拘役25日，緩刑2 年，並應向公庫支付新臺幣2 萬元，而
      於100 年2 月8 日確定在案，有前揭判決書影本及臺灣高
      等法院被告前案紀錄表各1 份附卷可稽。
（二）雖臺灣臺北地方法院檢察署曾於100 年8 月16日以公務電
      話詢問受刑人緩刑所附條件應向公庫支付之2 萬元是否能
      繳納，惟受刑人所提供之聯絡電話（分別為00-00000000
      、0000000000）皆無人接聽，此有臺灣臺北地方法院檢察
      署公務電話紀錄在卷可參。參酌卷內僅有上揭公務電話紀
      錄，並無其他通知受刑人之送達證書，實難以認定受刑人
      實際上確有受領傳喚通知，自難憑此遽認其係因顯有履行
      負擔可能，卻仍故意不履行或無正當事由拒絕履行，尤以
      ，受刑人無法履行之原因是否正當，或確有支付能力而故
      不給付。若確係因經濟窘困，或頓失給付能力，得否能因
      受緩刑宣告之受刑人一時無法履行，即僅因其民事上失去
      支付能力，即認應以刑罰制裁取代緩刑宣告之效果，亦即
      ，有無前稱違反負擔「情節重大」情事，乃聲請人應先指
      明在卷，然本件聲請書對此並無敘及，僅概括表示「未於
      所定履行期間內支付公庫‧‧‧而有執行刑罰之必要」等
      語，實有不足。聲請人未查明上情，單純以受刑人已經傳
      喚通知無正當理由不到案，且撥打受刑人聯絡電話皆無人
      接聽，亦未向國庫繳納上開判決應支付之金額，即認其必
      然出於故意，有違反緩刑所定事項並屬「情節重大」之情
      ，容有疑義。
（三）撤銷緩刑之宣告，攸關受刑人是否應受執行刑罰，涉及人
      身自由之保障，應給予受刑人適當之機會，以免遭惹不近
      人情或刑罰過苛之譏，我國實務上對被告或證人無正當理
      由不到庭，始予拘提或裁罰者，多屬通知或傳喚數次仍不
      到庭時，始對其實施強制處分，其目的無非為求保障人權
      。依前所述，既無可認受刑人已受合法之送達，而有無正
      當理由不到庭，進而有何隱匿或處分其財產故意不履行，
      或無正當事由卻拒絕履行等之重大違反情事。聲請人未及
      斟酌於此，乃為本件之聲請，對受刑人身自由之保障，尚
      有不週之疑慮，有失法院原宣告緩刑之旨。是以，聲請人
      依此聲請撤銷本件受刑人之緩刑宣告，即有未洽。
（四）據上，因尚難認受刑人具有符合「受緩刑之宣告而有違反
      第74條第2 項第4 款所定負擔情節重大者，足認原宣告之
      緩刑難收其預期效果，而有執行刑罰之必要者」之情形至
      明。
五、綜上所述，本院既認受刑人受緩刑宣告後，尚無有違反依法
    所定緩刑宣告之負擔情節重大，且可認原緩刑之宣告已達難
    收其預期效果，而有執行刑罰之必要之情形。聲請人聲請撤
    銷本件緩刑之宣告，經核與首揭規定不符，難以准許，自應
    予駁回。
六、爰依刑事訴訟法第220條，裁定如主文。
中    華    民    國   100    年    9     月    28    日
                  刑事第四庭  法  官  陳麗芬
以上正本證明與原本無異。
如不服本裁定，應於裁定送達後5 日內向本院提出抗告狀。
                              書記官  謝雅茹
中    華    民    國   100    年    9     月    29    日